最　高　行　政　法　院　裁　定
　　　　　　　　　　　　　　　　　　 96年度裁字第01111號
抗　告　人　甲○○
上列抗告人因與相對人內政部間敬老福利生活津貼事件，對於中
華民國95年7月20日臺北高等行政法院95年度簡字第273號裁定提
起抗告，本院裁定如下︰
　　主  文
抗告駁回。
抗告訴訟費用由抗告人負擔。
　　理  由
一、按抗告法院認抗告為不合法或無理由者，應為駁回抗告之裁
    定。
二、原裁定以：抗告人因敬老福利生活津貼事件於民國（下同）
    93年9月6日收受勞工保險局93年8月31日保受福字第0936647
    7610號函之處分書(下稱原處分書)，此有送達證書附原處分
    卷可稽。計其提起訴願之期間，應自93年9月7日起算（本件
    無扣除在途期間問題），至93年10月6日即已屆滿。抗告人
    遲至94年11月14日始向相對人內政部提起訴願，有相對人蓋
    於訴願書上之收文日戳可按。是其訴願已逾法定不變期間，
    依法訴願機關應為訴願不受理之決定。抗告人對之提起行政
    訴訟，亦非合法為由，乃駁回抗告人在原審之訴。
三、本件抗告意旨略謂：（一）依據訴願法第14條第2項之規定
    「利害關係人提起訴願者，前項期間自知悉時起算。但自行
    政處分達到或公告期滿後，已逾三年者，不得提起。」故抗
    告人之女兒為其於94年11月14日向相對人所提起之訴願，仍
    合於訴願救濟期間之規定。（二）抗告人因宿疾及其他家庭
    因素致無法親自於法定期間內提起訴願。原審判決僅依憑訴
    願救濟期間規定，即駁回抗告人之訴訟，顯有執行職務偏頗
    之虞。（三）因敬老福利生活津貼暫行條例之修正，導致抗
    告人喪失受領之資格，依據中央法規標準法第18條但書之規
    定，應適用修正前有利於抗告人之規定，以維抗告人之權益
    。
四、本院查：（一）按訴願之提起，應自行政處分達到或公告期
    滿之次日起30日內為之；訴願事件，提起訴願逾法定期間或
    未於訴願法第57條但書所定期間內補送訴願書者，應為不受
    理之決定，訴願法第14條第1項及第77條第2款分別定有明文
    。次按原告之訴，有下列個款情形之一者，行政法院應以裁
    定駁回之。…十、起訴不合程式或不備其它要件者，行政訴
    訟法第107條第1項第10款亦有明文。抗告人於93年9月6日收
    受原處分書，其提起訴願之期間，應自93年9月7日起算（抗
    告人居住臺北市無庸扣除在途期間），至93年10月6日即已
    屆滿，其遲至94年11月14日始提起訴願，已逾法定不變期間
    ，訴願不合法。抗告人未經合法訴願程序，而提起行政訴訟
    ，起訴不備其他合法要件。原裁定以抗告人起訴不合法而駁
    回其在原審之訴，並無不合。（二）抗告人係以自己名義，
    於94年11月14日向相對人提起訴願，有訴願書在原處分卷可
    稽。抗告人主張係其女兒提起訴願云云，與事實不符，其進
    而主張訴願期間應為3年云云，自不足採。何況訴願法第14
    條第2項所稱之「利害關係人」，係指非行政處分相對人，
    但其權利或法律上利益因行政處分而受損害之人。抗告人之
    女與抗告人係不同權利義務主體，抗告人並無可能因原處分
    命抗告人繳還溢領之敬老生活津貼而有權利或法律上利益損
    害，自非訴願法第14條第2項所稱之「利害關係人」。(三)
    、抗告人所稱因宿疾或其他家庭因素，以致無法親於法定期
    間內提起訴願等語，亦與訴願法第15條所定回復原狀之要件
    不符。(四)、抗告人之起訴既因起訴不合法而駁回，抗告人
    其餘實體上之主張，即無庸予以審究。(五)、從而，本件抗
    告並無理由，應予駁回。
五、依行政訴訟法第104條、民事訴訟法第95條、第78條，裁定
    如主文。
中　　華　　民　　國　　96　　年　　5　　 月　　18　　日
                  第五庭審判長法  官　林　茂　權
                              法  官  鄭　小  康
                              法  官  鄭　忠　仁
                              法  官　黃　本　仁
                              法  官　吳　東　都
以  上  正  本  證  明  與  原  本  無  異
中　　華　　民　　國　　96　　年　　5　　 月　　18　　日
　　　　　　　　　　　　　　　書記官　莊　俊　亨
